【裁判字號】    96,訴,681
【裁判日期】    970102
【裁判案由】    殺人未遂
【裁判全文】
臺灣臺南地方法院刑事判決               96年度訴字第681號
公  訴  人  臺灣臺南地方法院檢察署檢察官
被      告  乙○○
                    （現另案於臺灣臺中監獄執行中）
指定辯護人  本院公設辯護人甲○○
上列被告因殺人未遂等案件，經檢察官提起公訴（九十六年度偵
字第五二八四號），本院判決如下：
    主    文
乙○○殺人未遂，處有期徒刑伍年陸月，扣案折疊刀壹支，沒收
。
    事    實
一、乙○○曾於民國七十九年間，因殺人未遂案件，經臺灣高等
    法院臺中分院判處有期徒刑七年確定，於八十二年假釋期滿
    而執行完畢，復於八十四年間，因殺人未遂案件，經臺灣高
    等法院臺中分院判處有期徒刑八年確定，復因懲治盜匪條例
    案件，經臺灣臺南地方法院判處有期徒刑十年六月，經法院
    裁定定其應執行之刑為有期徒刑十七年六月，入監服刑後於
    九十四年六月十日假釋出監並付保護管束（未構成累犯），
    詎猶不知悔改，於九十六年三月十八日十八時許，在其所任
    職位於臺南縣永康市○○○街四五號「浤毅企業社」宿舍客
    廳，與公司員工林飛揚共飲米酒二瓶約一千二百毫升後，陳
    稱要離開公司，旋即上樓整理衣物並騎乘車牌號碼ＣＨ七—
    四七七號機車離去，復於同日十七時許，返回前該宿舍，其
    明知胸部為人體重要部位，遭受利刃攻擊可能導致危及生命
    之嚴重結果，竟仍基於殺人之不確定故意，自其行李取出日
    前在臺中縣豐原市某處拾得他人拋棄之折疊刀一把，以右手
    持刀刺向同坐在該處椅子看電視之員工丙○○左胸，丙○○
    見狀隨即以右手抓住乙○○右手並將折疊刀自左胸傷處拔出
    ，致丙○○受有左胸壁上方撕裂傷口二公分之傷害，嗣乙○
    ○再高舉折疊刀作勢刺向丙○○，員工蔡芳生見狀自客廳後
    方廚房衝出先命乙○○放下折疊刀不成，即壓制乙○○頸部
    並抓住乙○○持刀右手，丙○○則趁勢取走折疊刀。嗣經警
    到場處理，並扣得上開折疊刀一把。
二、案經丙○○訴由臺南縣警察局永康分局報告臺灣臺南地方法
    院檢察署檢察官偵查起訴。
    理    由
壹、程序方面：
    按現行刑事訴訟法為保障被告之反對詰問權，排除具有虛偽
    危險性之傳聞證據，以求實體真實之發見，於該法第一百五
    十九條第一項明定被告以外之人於審判外之言詞或書面陳述
    ，除法律有規定者外，不得作為證據。而刑事訴訟法第一百
    五十九條之一至一百五十九條之四有傳聞法則之例外規定，
    且被告以外之人於審判外之陳述，雖不符前四條之規定，而
    經當事人於審判程序同意作為證據，法院審酌該言詞陳述或
    書面陳述作成時之情況，認為適當者，亦得為證據；當事人
    、代理人或辯護人於法院調查證據時，知有第一百五十九條
    第一項不得為證據之情形，而未於言詞辯論終結前聲明異議
    者，視為有前項之同意，刑事訴訟法第一百五十九條之五定
    有明文。本件檢察官、被告及辯護人並未就被告以外之人於
    審判外之陳述有所爭執，且迄於言詞辯論終結前，均未主張
    有刑事訴訟法第一百五十九條第一項不得為證據之情形，故
    認已同意作為證據，且經本院審酌後，亦無不適當之情形，
    應認均有證據能力。
貳、實體方面：
一、訊據被告乙○○對於上開犯罪事實均坦承不諱，核與證人即
    被害人丙○○、證人陳惟然及蔡芳生之證述情節相符，並有
    財團法人奇美醫院診斷證明書一紙、刑案現場相片十三幀、
    扣押書一份在卷可憑，復有折疊刀一支扣案可資佐憑，堪認
    被告上開不利於己之自白，確與事實相符，應可採信。復查
    ，證人丙○○所受之傷勢既係因被告之行為所引起，二者間
    自有相當之因果關係。次按刑法上殺人罪與傷害罪之區別，
    固以視加害人係傷害或殺人之犯意為斷，加害人使用之兇器
    及被害人所受之傷害程度，固不能據為認定有無殺意之唯一
    標準，但加害人使用之兇器、下手情形如何及被害人所受之
    傷勢，於審究犯意方面，仍不失為重要參考資料（最高法院
    二十年非字第一○四號判例、四十四年台上字第三七三號判
    例意旨參照）。查本案被告持以行兇之折疊刀一把，刀身係
    以堅硬金屬材質打造而成，總長約二十六公分，刀面銳利，
    如持以刺向人體之胸部等重要部位，客觀上足以發生死亡之
    結果，亦為一般人所能預見。且依卷附之診斷證明書及相片
    所示，被害人丙○○因遭被告以扣案之折疊刀攻擊後，受有
    左胸壁上方撕裂性傷口二公分，且地面血跡斑斑。被告明知
    持扣案之折疊刀朝人體胸部砍刺，且左胸部位為人體心臟所
    在位置，如受有傷害出血足以生使人死亡之結果，並佐以被
    告行兇之際，即使遭遇被害人丙○○之抵抗及證人蔡芳生之
    阻止，猶執意繼續持刀刺殺丙○○等情，業據被害人丙○○
    及證人蔡芳生陳述明確，依此具體客觀事實，足認被告確有
    殺害被害人丙○○之殺人故意甚明。是綜上所述，本案事證
    明確，被告前開犯行均堪認定。
二、被告所持犯本案之折疊刀一把，刀身係以堅硬金屬材質打造
    而成，長約二十六公分，刀面銳利，客觀上足以對人之生命
    、身體且構成威脅，核屬兇器。被告已著手殺害被害人丙○
    ○行為之實施，惟被害人丙○○未生死亡之結果，為未遂犯
    。是核被告所為，係犯刑法第二百七十一條第二項、第一項
    之殺人未遂罪。其所犯殺人未遂罪部分，依刑法第二十五條
    第二項之規定，按既遂犯之刑減輕之。爰審酌被告任意持刀
    意圖殺害被害人丙○○，且於被害人丙○○受傷後，仍執意
    繼續持刀刺殺，所為犯行殊值非難，惟念及其犯後能坦承犯
    行，被害人丙○○所受傷害治療後尚得以痊癒等一切情狀，
    量處如主文所示之刑，以示懲戒。扣案之折疊刀一把，為他
    人所拋棄之物，既經被告據為己有，自為被告所有犯本案犯
    罪所用之物，業據被告供陳在卷，應依刑法第三十八條第一
    項第二款規定宣告沒收之。
三、按行為時因精神障礙或其他心智缺陷，致不能辨識其行為違
    法或欠缺依其辨識而行為之能力者，不罰。行為時因前項之
    原因，致其辨識行為違法或依其辨識而行為之能力，顯著減
    低者，得減輕其刑。前二項規定，於因故意或過失自行招致
    者，不適用之。刑法第十九條定有明文。其立法意旨乃行為
    人之欠缺或顯著降低辨識其行為為違法之能力，係由於行為
    人因故意或過失自行招致者，而行為人仍能實施具備犯罪構
    成要件該當性及違法性之行為，依規範責任論，即難謂其屬
    無責任能力或限制責任能力者。準此，被告實施本案殺人未
    遂行為時，固經測得呼氣酒精濃度為每公升零點四九毫克，
    有酒測單一紙在卷可按，惟被告乃自行與他人飲酒以致酩酊
    等情，業據被告陳明在卷，縱認被告辨識行為違法或依其辨
    識而行為之能力有顯著減低，然該原因既係被告因故意行為
    所自行招致，依據首揭法條之規定，即不得據此援引而主張
    減輕其刑，併此敘明。
據上論斷，應依刑事訴訟法第二百九十九條第一項前段，刑法第
二百七十一條第二項、第一項、第二十五條第二項、第三十八條
第一項第二款，判決如主文。
本案經檢察官丁○○到庭執行職務。
中    華    民    國    97    年    1     月    2     日
                  刑事第六庭審判長  法  官  張瑛宗
                                    法  官  孫淑玉
                                    法  官  黃莉莉
以上正本證明與原本無異。
如不服本判決應於收受本判決後10日內向本院提出上訴書狀，並
應敘述具體理由。如未敘述上訴理由者，應於上訴期間屆滿後20
日內向本院補提理由書狀（均須按他造當事人之人數附繕本）「
切勿逕送上級法院」。
                                    書記官  許哲萍
中    華    民    國    97    年    1     月    3     日
附錄論罪科刑法條
刑法第二百七十一條
殺人者，處死刑、無期徒刑或十年以上有期徒刑。
前項之未遂犯罰之。
預備犯第一項之罪者，處二年以下有期徒刑。


司法院資訊處製作；財團法人民間司法改革基金會備份。
